臺灣彰化地方法院刑事判決　　　　　　　 94年度易字第406號
公　訴　人　臺灣彰化地方法院檢察署檢察官
被　　　告　戊○○
選任辯護人　張崇哲律師
　　　　　　江彗鈴律師
　　　　　　林志銘律師
上列被告因恐嚇取財案件，經檢察官提起公訴（94年度偵字第
2141號），本院判決如下：
    主  文
戊○○無罪。
    理  由
一、公訴要旨：
    被告戊○○與共犯己○○、丁○○（後2人為檢察官另案提
    起公訴，為本院另案判處徒刑確定）明知金融機構帳戶係個
    人理財之重要工具，為攸關個人財產、信用之表徵，他人取
    得帳戶之目的可能是為掩飾犯罪所得，竟不違背其本意，共
    同基於幫助他人恐嚇取財之犯意，推由己○○分別於民國89
    年及93年間，先後至鹿港郵局、華南商業銀行鹿港分行及復
    華銀行鹿港分行開立帳戶，並將申設之存摺及金融卡交付丁○○，透過丁○○，以每個帳戶新臺幣（下同）3000元之代
    價，將前開帳戶販售予被告戊○○。嗣被告戊○○再將前揭
    金融帳戶存簿等資料轉賣予姓名、年籍均不詳之人士組成恐
    嚇取財集團（俗稱擄鴿勒贖集團），供該集團成員竊得丙○○等人之賽鴿後，向飼主恐嚇取財之人頭帳戶，被告戊○○
    及共犯己○○、丁○○即以此方式，共同幫助該集團恐嚇取
    財。嗣前述「擄鴿勒贖」集團，基於意圖為自己不法所有之
    犯意聯絡，分於附表所示之時間、地點竊得丙○○等人之賽
    鴿後，致電丙○○等人，喝令將每隻賽鴿以1800 元至2500
    元不等之價格，匯款至己○○上開出售之華南銀行鹿港分行
    帳戶，丙○○等人因恐未依指示匯款，其所有之賽鴿恐遭不
    測，因而心生畏懼，遂依其指示將款項匯入該集團成員指示
    之帳戶。嗣經警轉知復華銀行鹿港分行列管系爭帳戶，己○○於93年6月17日上午9時30分許，前往前開銀行鹿港分行申
    辦語音系統手續之際，為承辦人員報警到場將其逮捕，始循
    線查獲上情。因認被告戊○○與案外人己○○、丁○○共同
    涉有刑法第30條第1項、第346條第1項幫助恐嚇取財罪嫌。
二、本院判斷：
    本件公訴人認定被告涉有刑法第30條第1項、第346條第1項
    之幫助恐嚇取財罪嫌，係以另案被告己○○及丁○○分別於
    警詢及偵查中之供述、被害人丙○○等於警詢及檢察官偵查
    中指述遭人網捕賽鴿後恐嚇錢財之證述、被害人之匯款申請
    書、案外人甲○○所開立之復華銀行鹿港分行帳戶之存摺交
    易往來明細查詢單1紙、及另案被告己○○為警查獲前進入
    復華銀行鹿港分行照片2張等為主要論據。然訊據被告戊○○堅詞否認犯罪，辯稱：並未向己○○或丁○○購買上開帳
    戶等語。本院查：
    (一)公訴意旨所指另案被告己○○所開立之鹿港郵局帳戶，
        公訴人並未提出任何積極證據證明該帳戶有何遭不法使
        用之情節，則持有該帳戶者，顯難逕認有何幫助恐嚇取
        財行為之著手，因而被告戊○○收購上開己○○之鹿港
        郵局帳戶與否，核與本案起訴之幫助恐嚇取財罪嫌無涉
        ，並無從遽謂被告戊○○所為已該當於公訴人起訴之幫
        助恐嚇取財罪。
    (二)另案被告己○○另行開立之復華銀行鹿港分行帳戶，起
        訴書上亦未載明有何遭不法使用之情形，且公訴人所檢
        送之本案卷證內亦未見有此部分之證據；嗣經本院調閱
        上開相關之己○○、丁○○所涉恐嚇取財之刑事案件卷
        宗 (本院93年度易字第1264號)後查知，上揭己○○所
        開立之復華銀行鹿港分行帳戶，曾有擄車勒贖之恐嚇取
        財集團予以利用，恐嚇被害人盧涵惠將2萬元匯入該帳
        戶內，此有被害人盧涵惠於警、偵訊中之證述及復華銀
        行鹿港分行存摺交易往來明細查詢單1紙可稽 (見彰化
        縣警察局鹿港分局鹿警刑字第0930003193號警卷、臺灣
        彰化地方法院檢察署93年度偵字第4674號偵查卷第19頁
        ) 。
    (三)上揭證人即被害人盧涵惠於警、偵訊中之證述，及證人
        即附表所示之丙○○等被害人之陳述 (詳見彰化縣警察
        局鹿港分局鹿警刑字第0000000000號警卷第18-44頁、
        臺灣彰化地方法院檢察署93年度偵字第9067號偵查影卷
        第42-43頁)，係分別證稱於何時、何地遭姓名年籍不詳
        之人擄車勒贖、擄鴿勒贖，而匯款至前開己○○所開立
        之復華銀行鹿港分行、華南商業銀行鹿港分行帳戶之情
        節，僅足證明盧涵惠等被害人有遭人恐嚇取財，及己○○前開2帳戶已供恐嚇取財行為人利用之事實，然無從
        由上開被害人之指證，即確認被告戊○○有收購上開己○○之帳戶後轉售或提供予恐嚇取財集團使用，而有幫
        助恐嚇取財之行為。
    (四)上述第 (三)點之復華銀行鹿港分行存摺交易往來明細
        查詢單及其餘被害人丙○○等人之匯款申請書 (詳見同
        上第0000000000號警卷第51-59頁)，乃證明被害人遭恐
        嚇所交付之款項確有匯入上揭己○○之復華銀行鹿港分
        行及華南商業銀行鹿港分行帳戶之事實，惟同樣無法據
        以認定上開己○○之帳戶即為被告戊○○收購後轉售或
        提供予擄鴿勒贖之恐嚇取財集團所用一情。
    (五)然依上揭第 (三)、(四)點所述之證據，均已直指案外
        人己○○所分別開立之復華銀行鹿港分行、華南商業銀
        行鹿港分行帳戶確已遭恐嚇取財之行為人所使用乙節屬
        實。則己○○所開立之上開2帳戶曾為何人所持用，該
        人 (或數人)即可認與本案之恐嚇取財行為人有一定之
        關聯，該人 (或數人)或為幫助犯，甚或為共同參與之
        共犯無疑。是本案之關鍵乃在於被告戊○○是否曾持用
        己○○所開立之復華銀行鹿港分行及華南商業銀行鹿港
        分行2帳戶。茲再查：
        1.上揭己○○之復華銀行鹿港分行及華南商業銀行鹿港
          分行之帳戶，初據案外人己○○於93年6月17日之警
          詢及偵查中陳明係於開立後交付予案外人丁○○等語
          ，未曾提及有售予「阿利」之人 (見同上第00000000
          00號警卷第4頁正、背面、同上檢察署93年度偵字第
          4674號偵查卷第8-9頁)。詎於93年6月30日與丁○○
          一同前往臺灣彰化地方法院檢察署應訊時，乃改稱：
          上開2帳戶係透過丁○○賣予綽號「阿利」之人云云
          (見同上檢察署93年度偵字第4674號偵查卷第19頁)；
          繼而於同日偵訊後，警方再次詢問時 (93年6月30日
          係先由檢察官偵訊後，再交由警方詢問，故偵查筆錄
          先於警詢筆錄)，及自此之後所製作之93年10月31日
          警詢筆錄、94年1月25日偵查筆錄，即一致改稱：帳
          戶係賣給「阿利」之人云云（見同上偵卷第21頁、同
          上第0000000000號警卷第8頁、同上檢察署93年度偵
          字第9067號偵查卷第56頁)；惟己○○於94年12月8日
          本院審理時，又結稱：不知「阿利」是否為被告黃福
          利等語 (見本院卷第108頁背面）。則己○○前後供
          述不一，究其帳戶有無轉賣予「阿利」、甚或有無「
          阿利」之人、或「阿利」是否為被告戊○○，已有可
          疑。
        2.然綜合己○○之歷次陳述，就丁○○有經手己○○上
          揭所開立之復華銀行鹿港分行及華南商業銀行鹿港分
          行2帳戶一情，則自始陳述一致，未有參差；且陳錫
          章自94年1月18日起，分別於94年1月18日之偵訊、94
          年2月4日之偵訊、94年8月9日本院審理時，迭稱有收
          受己○○所申辦之帳戶等語 (見同上檢察署93年度偵
          字第9067號偵查卷第43頁、第66頁、本院卷第41頁正
          、背面)，是丁○○確有自己○○處收受己○○所開
          立之上揭復華銀行鹿港分行及華南商業銀行鹿港分行
          帳戶應可認定。則將己○○自93年6月30日起開始提
          及「阿利」之人之歷次陳述，與丁○○前後之供述加
          以核對，雖二人均指稱己○○所開立之上揭2帳戶，
          最後均由被告戊○○持有乙節；惟核二人就帳戶資料
          ( 提款卡、存摺等)如何交付至被告戊○○手中之情
          節，己○○於94年1月25日偵查中稱：共賣了3次帳號
          ，都是當日辦好就拿存摺、提款卡、密碼、印章交予
          「阿利」，丁○○有1次在場，是辦復華銀行鹿港分
          行帳戶這1次云云 (見同上檢察署93年度偵字第9067
          號偵查卷第56頁)，是己○○上揭陳述，明顯係表示
          己○○賣自己所開立之3帳戶時，其中2次均僅有潘漢
          璋及「阿利」之人在場，由己○○賣予「阿利」之人
          ，迨己○○申辦完復華銀行鹿港分行帳戶該次，欲賣
          予「阿利」之人時，丁○○方在場出現；而丁○○卻
          於94年8月9日本院審理時證稱：己○○均係將所申辦
          之帳戶交予伊，伊再轉交被告戊○○云云 (見本院卷
          第41頁正、背面)，二人所述就交付予何人、何人在
          場之情節大相逕庭，己○○所開立之復華銀行鹿港分
          行、華南商業銀行鹿港分行帳戶，最後究有無交付予
          「阿利」或被告戊○○，實在存疑，殊難以己○○、
          丁○○二人矛盾、出入之供述認定被告戊○○有收受
          上開己○○開立之復華銀行鹿港分行及華南商業銀行
          鹿港分行帳戶之事實。
        3.再查，本案卷附之被害人匯款申請書 (見同上第0000
          000000號警卷第51-59頁)及案外人甲○○所開立之復
          華銀行鹿港分行帳戶之存摺交易往來明細查詢單1紙
          (見同上警卷第49頁)，已可證明前開被害人丙○○等
          人遭恐嚇所交付之款項，由己○○之華南商業銀行鹿
          港分行帳戶轉匯入甲○○上揭帳戶，並於93年5月27
          日分3次遭人提領殆盡 (依次為5千元、2萬元及6千元
          ，以致甲○○帳戶內僅剩703元)之實情；佐之於94
          年5月27日下午2時41分、同日下午2時52分，分別在
          彰化縣鹿港鎮鹿港地政事務所前之臺灣銀行鹿港分行
          提款機、同鎮○○路234號前之鹿港信用合作總社提
          款機前，自提款機鏡頭攝得案外人乙○○提領上開贓
          款5千元及6千元之翻拍照片 (見同上警卷第11-12頁
          ），乃得進一步證明前揭恐嚇取財之贓款流向案外人
          甲○○之復華銀行鹿港分行帳戶內，且由案外人張國
          倫領取之部分情節。續徵之證人乙○○自警詢、偵查
          及本院審理時亦一致證稱：上開贓款（指擄鴿勒贖之
          恐嚇取財所得款項)5 千元、2萬元及6千元均係案外
          人丁○○以電腦網路，將匯款自己○○之華南商業銀
          行鹿港分行帳戶轉匯至甲○○之復華銀行鹿港分行帳
          戶內，再囑其代為領款，所領得之款項悉數交予陳錫
          章等語（見同上第0000000000號警卷第14頁正、背面
          、同上檢察署93年度偵字第9067號偵查卷第37頁背面
          、本院卷第105頁)。則本案至此，關於擄鴿勒贖恐嚇
          取財所得之贓款係匯入己○○之華南商業銀行鹿港分
          行帳戶，並有大部分贓款 (3萬1千元)曾為丁○○轉
          匯入甲○○之復華銀行鹿港分行帳戶後，由丁○○委
          請乙○○代為提領之事實應屬詳實；再稽諸證人施純
          鈴到庭結稱：其所開立之復華銀行鹿港分行之帳戶係
          丁○○要求申辦，並於申辦後即行將帳戶之存摺、提
          款卡交予丁○○等情明確 (見本院卷第102頁背面)，
          復為丁○○所是認（見本院卷第44頁)，則試以被告
          戊○○若已取得己○○之帳戶，何以丁○○仍得使用
          該己○○之帳戶，甚而將帳戶內之贓款轉匯至丁○○
          要求甲○○申辦後交付之帳戶內，進而將該贓款提領
          殆盡？此情顯違常理，丁○○是否確將己○○之帳戶
          轉交予被告戊○○大有疑問。
        4.依上所述，本案證據除直指丁○○有利用甲○○帳戶
          外，更有使用己○○帳戶之嫌。核之丁○○自警詢及
          偵審中歷次陳述，先係全盤否認有收受己○○之帳戶
          、利用網路轉匯贓款至甲○○之帳戶及委請乙○○提
          領甲○○帳戶內之款項，待檢警進一步查證，經潘漢
          璋坦言係交付予丁○○，乙○○指證係丁○○委託領
          款後，丁○○方為部分承認，是丁○○所述顯然避重
          就輕，則丁○○為飾卸有使用己○○帳戶之嫌，以免
          有遭檢警認定為恐嚇取財行為人、甚或組成恐嚇取財
          集團之危險，而指訴己○○帳戶已轉交被告戊○○，
          圖脫自己涉犯恐嚇取財之嫌疑，應非不可能。況綜合
          證人己○○於94年12月8日本院審理時，具結稱：我
          都是交給丁○○ (指帳戶)。是丁○○叫我這樣說 (
          指改口稱帳戶全部交予「阿利」)，因為丁○○說他
          賣給阿利，叫我這樣說就好。第一次開庭洗錢條例的
          案子時，丁○○跟我說的。就是第一次開偵查庭在93
          年6月17日 (應為93年6月30日之誤)，我們兩個一起
          來開庭，那時他說的等語 (見本院卷第108頁背面)觀
          之，丁○○為免較重刑責而指射被告戊○○實為收購
          帳戶者之可能應屬存在，則丁○○有瑕疵之供述顯難
          據為認定被告戊○○犯罪之證明。
        5.末查，證人己○○、甲○○及乙○○亦均證稱未曾接
          觸過被告戊○○，此為其等於本院審理時證稱綦詳 (
          見本院卷第第110頁、第103頁背面、第106頁)，則被
          告戊○○是否確有收購己○○之帳戶，明顯僅有陳錫
          章之供述，而丁○○之供述顯有疑問，已如前述，故
          本案並無從認定被告戊○○曾持有己○○所開立之復
          華銀行鹿港分行及華南商業銀行鹿港分行帳戶一情。
     (六)按犯罪事實應依證據認定之，無證據不得認定犯罪事
         實；又不能證明被告犯罪者，應諭知無罪之判決，刑
         事訴訟法第154條第2項、第301條第1項分別定有明文
         。又按事實之認定，應憑證據，如未能發現確實之證
         據，或證據不足以證明，自不能以推測或擬制之方法
         ，以為裁判基礎；再犯罪事實所憑之證據，無論係直
         接證據或間接證據，其為訴訟上之證明，須於一般人
         均不致有所懷疑而得確信為真實之程度，始得據為有
         罪之認定，倘其證明尚未達此程度而尚有合理之懷疑
         存在時，本諸無罪推定原則，自應為被告無罪之諭知
         。綜上所述，公訴人所舉之證據尚難認被告戊○○確
         有持有己○○之帳戶進而轉賣予恐嚇取財集團之事實
         此外，綜觀全卷復查無其他積極證據可資證明被告有
         公訴人所指訴之犯行，揆諸上開法條說明，自應諭知
         被告無罪之判決。
據上論斷，應依刑事訴訟法第301條第1項前段，判決如主文。
本案經檢察官江孟芝到庭執行職務。
中　　華　　民　　國　　94　　年　　12　　月　　22　　日
                  刑事第二庭    審判長法  官  周淡怡
                                      法  官  許旭聖
                                      法  官  吳永梁
以上正本證明與原本無異。
如不服本判決，應於判決送達後10日內，向本院提出上訴狀（須
附繕本），上訴於臺灣高等法院臺中分院。
告訴人或被害人對於判決如有不服具備理由請求檢察官上訴者，
其上訴期間之計算係以檢察官收受判決正本之日期為準。
中　　華　　民　　國　　94　　年　　12　　月　　22　　日
                                      書記官  劉玫金
